【裁判字號】    92,交訴,107
【裁判日期】    920710
【裁判案由】    過失致死
【裁判全文】
臺灣臺南地方法院刑事判決                        九十二年度交訴字第一七號
    公  訴  人  臺灣台南地方法院檢察署檢察官
    被      告  甲○○
                丁○○
右列被告等因過失致死案件，經檢察官提起公訴（九十二年度偵字第二０二一號），
本院判決如左：
    主  文
甲○○從事業務之人，因業務上之過失致人於死，處有期徒刑柒月，緩刑年。
丁○○從事業務之人，因業務上之過失致人於死，處有期徒刑拾月，緩刑肆年。
    事  實
一、甲○○自民國八十六年間起，即以自有之曳引車及全拖車靠行統賀交通有限公司
    擔任聯結車司機，為從事駕駛業務之人；丁○○係天泰銲材工業股份有限公司（
    下稱天泰公司）之代理課長，平素遇有貨運車至公司卸貨時，均由其駕駛堆高機
    卸貨，駕駛為其附隨業務，為從事業務之人。甲○○於民國九十一年五月二十二
    日下午五時五分許，將其所駕駛車號ＷＩ─４８３號營業大貨曳引車附掛車號９
    Ｔ─１７號營業全拖車之全聯結車，在台南縣仁德鄉○○村○○○路十二號前臨
    時停車卸貨時，本應注意快車道不得臨時停車且任何人不得利用道路為工作場所
    及利用道路放置拖車，而依當時情形，客觀上又無不能注意之情事，其能注意竟
    疏於注意，將該輛附掛拖車之全聯結車由北向南順向停駛在該處道路上從事卸貨
    作業，全車並佔據在快車道上妨害他車通行，而丁○○此時駕駛三公噸之堆高機
    ，欲自位在開發五路七號之天泰公司大門口由西向東起駛而出搬卸貨物，丁○○
    本應注意荷重在一公噸以上之堆高機操作人員，應接受特殊作業安全衛生教育訓
    練，且行車起步前應顯示方向燈，注意前後左右有無障礙或車輛行人，並應讓行
    進中之車輛行人優先通行，而依當時情形，客觀上並無不能注意之情事，其能注
    意竟疏未注意其未受過前揭堆高機教育訓練，不得行駛堆高機，復因其左方視線
    已遭前開聯結車擋住，致疏未注意行駛在開發五路上之車輛動態，未讓行進中之
    車輛優先通行即貿然向前起駛橫亙上快車道，適陳信行騎駛車號ＭＷＩ─４０６
    號重型機車，沿開發五路由北向南行駛而至，陳信行本應注意機車行駛時，駕駛
    人應注意車前狀況，並隨時採取必要之安全措施，而依當時情形，客觀上亦無不
    能注意之情事，其能注意竟亦疏於注意前方有車輛停靠作業之車前狀況，未減速
    慢行作隨時可以煞停之準備，致其在由前開聯結車旁通過時，機車右側車身及腳
    踏板在快車道上碰撞到起駛而出之堆高機左前鐵板而人車倒地，受有失血性休克
    併顱內出血而送醫急救。車禍事故發生後，台南縣警察局歸仁分局文賢派出所警
    員乙○○據報到場處理，在警員尚不知何人為肇事車輛之駕駛人前，甲○○、丁
    ○○均在場表示其等為駕駛人並自首犯行，接受裁判。而陳信行雖經送醫救治，
    仍於同日下午五時五十七分許不治死亡。
二、案經臺灣台南地方法院檢察署檢察官據報相驗後自動檢舉偵查起訴。
    理  由
一、訊據被告甲○○、丁○○對於右開時、地各自駕駛聯結車停車卸貨及堆高機起駛
    發生碰撞車禍，致被害人陳信行死亡之事實均坦承不諱，核與目擊證人丙○○到
    庭陳證之情節相符，並有台南縣警察局道路交通事故調查報告表、台南縣警察局
    舉發違反道路交通管理事件通知單影本各一紙、交通事故現場照片六幀在卷可資
    佐證。又被害人陳信行係因本件車禍不治死亡，亦經臺灣台南地方法院檢察署檢
    察官督同檢驗員相驗明確，並製有勘驗筆錄、驗斷書及相驗屍體證明書等附卷可
    憑。按行車起步前應顯示方向燈，注意前後左右有無障礙或車輛行人，並應讓行
    進中之車輛行人優先通行；汽車（均含機車）行駛時，駕駛人應注意車前狀況，
    並隨時採取必要之安全措施；快車道不得臨時停車；任何人不得利用道路為工作
    場所；任何人不得利用道路放置拖車，道路交通安全規則第八十九條第一項第六
    款、第九十四條第三項、第一百十一條第一項第一款、第一百四十條第三款、第
    四款分別定有明文。次按荷重在一公噸以上之堆高機操作人員，應接受特殊作業
    安全衛生教育訓練，勞工安全衛生教育訓練規則第十一條第一項第二款亦規定甚
    明；另堆高機非屬道路交通安全規則規範之汽車類別乙節，亦有交通部公路總局
    嘉義區監理所台南監理站九十二年五月二十九日嘉監南字第０９２００１１９１
    ６號函敘明在卷可稽。查被告甲○○及被害人陳信行均有經合法程序考領駕照，
    俱為有駕駛經驗之人，對於上開交通安全規則自知之甚稔，而堆高機雖非屬道路
    交通安全規則所定義之汽車，惟該等堆高機如於道路範圍使用，因其行駛之動力
    及行駛速率與汽車相當，自宜準用汽車之規定，是被告丁○○既要駕駛堆高機，
    對於前開規則亦應知悉，俱為其等應注意之事項，而肇事當時係天候雨、日間自
    然光線、柏油路面、雙線道、中心線劃設雙黃限制線、有快慢車道劃分、限速四
    十公里，有前開道路交通事故調查報告表載明可考，據此判斷，足見依當時狀況
    被告二人及被害人客觀上並無不能注意之情狀，是被告甲○○應注意且能注意不
    能利用道路為工作場所及放置拖車，竟疏未注意將該輛附掛拖車之全聯結車停駛
    在道路上從事卸貨作業，全車並佔據在快車道上妨害他車通行，另被告丁○○亦
    應注意能注意而疏未注意其未受過前揭堆高機教育訓練，不得行駛堆高機，且其
    車前左方視線已遭前開聯結車擋住，復疏未注意行駛在開發五路上之車輛動態，
    未讓行進中之車輛優先通行即貿然向前起駛橫亙上快車道，而被害人陳信行亦應
    注意其前方有車輛停靠作業之車前狀況，竟疏未注意減速慢行以作隨時可以煞停
    之準備，致其機車在由聯結車旁通過時，碰撞到被告丁○○所駕駛之上開堆高機
    左前鐵板而人車倒地，被害人陳信行並因之死亡，被告二人及被害人陳信行本身
    均有違前開規定之注意義務，其等均顯有過失，臺灣省台南區車輛行車事故鑑定
    委員會亦同此認定，並鑑定被告丁○○為肇事主因，被告甲○○與被害人陳信行
    同為肇事次因，有該委員會南鑑字第九一一五八六號鑑定意見書在卷可憑。雖被
    害人陳信行亦與有過失，然本件車禍既係被告二人之過失併合而發生，被告二人
    之過失罪責自仍不能因此即解免。又本件被害人係因此次車禍不治死亡，是被告
    甲○○、丁○○之過失行為，與被害人之死亡結果間，具有相當因果關係，亦無
    疑義。從而，本件事證已甚明確，被告前揭犯行，堪以認定。
二、核被告甲○○、丁○○所為，均係犯刑法第二百七十六條第二項之業務過失致人
    於死罪。其二人肇事後未被有偵查權之公務員或機關發覺其為犯嫌前，均留在事
    故現場向到場處理之員警自承犯行，進而接受裁判，此業經被告二人供明在卷可
    考，並經證人即本件車禍現場處理警員乙○○到庭陳證無訛，被告二人行為均合
    乎自首之要件，均應依刑法第六十二條前段減輕其刑。而查堆高機因非屬道路交
    通安全規則規範之汽車類別，有前開交通部公路總局嘉義區監理所台南監理站九
    十二年五月二十九日嘉監南字第０９２００１１９１６號函敘明在卷可稽，從而
    被告丁○○雖係無操作證照駕駛堆高機，惟堆高機既非屬「汽車」，則其自不該
    當道路交通管理處罰條例第八十六條第一項所規定之「無駕駛執照駕車」，而有
    加重其刑之適用，併此敘明。爰分別審酌被告二人之品行、應負過失責任之程度
    、造成被害人死亡之結果及其等犯後均能坦認犯行，頗有悔意且均已與死者家屬
    達成民事和解等一切情狀，分別量處如主文所示之刑，以資懲儆。查被告二人前
    未曾受有期徒刑以上刑之宣告，有臺灣高等法院被告全國前案紀錄表附卷可稽，
    其等均因一時短於思慮致罹刑章，經此次偵審程序教訓，當知所警惕，諒無再犯
    之虞，本院復考量被告二人均係初犯且為自首犯罪，其二人犯罪後均已與死者陳
    信行家屬達成民事賠償，有和解書及台南縣歸仁鄉調解委員會九十二年民調字第
    六十二號調解書等影本各一紙在卷可憑，本院因認前開對被告宣告之刑，以暫不
    執行為適當，爰併對被告甲○○宣告緩刑三年，被告丁○○宣告緩刑四年，以啟
    自新。
據上論斷，應依刑事訴訟法第二百九十九條第一項前段，刑法第二百七十六條第二項
、第六十二條前段、第七十四條第一款，罰金罰鍰提高標準條例第一條前段，判決如
主文。
本案經檢察官陳慧玲到庭執行職務。
中      華      民      國      九十二      年      七      月    十    日
                                      臺灣臺南地方法院交通法庭
                                          法  官  張  瑛  宗
右正本證明與原本無異。
如不服本判決，應於判決送達後十日內，向本院提出上訴狀。
                                          書記官  陳  志  德
中      華      民      國      九十二      年      七      月   十一   日
附錄本案論罪科刑法條：
中華民國刑法第二百七十六條
 (過失致死罪)
因過失致人於死者，處二年以下有期徒刑、拘役或二千元以下罰金。
從事業務之人，因業務上之過失犯前項之罪者，處五年以下有期徒刑或拘役，得併科
三千元以下罰金。


司法院資訊處製作；財團法人民間司法改革基金會備份。
